最高法院刑事判決　　　　　　　　　　　　　　　八十七年度台上字第三四一一號
　　上訴人　台灣高等法院高雄分院檢察署檢察官
　　被　告　乙○○
　　　　　　甲○○
右上訴人因被告等搶奪案件，不服台灣高等法院高雄分院中華民國八十七年六月十六
日第二審判決（八十七年度上訴字第五九四號，起訴案號：台灣高雄地方法院檢察署
八十六年度偵字第一三二四七號），提起上訴，本院判決如左：
    主  文
上訴駁回。
    理  由
按刑事訴訟法第三百七十七條規定：上訴於第三審法院，非以判決違背法令為理由，
不得為之。是提起第三審上訴，應以原判決違背法令為理由，係屬法定要件。且必須
依據卷內資料為具體之指摘，並足據以辨認原判決已具備違背法令之形式，始屬相當
。本件檢察官上訴意旨略稱被告乙○○於警局訊問，坦承有搶奪蕭淑惠、楊陳草、黃
月英、黃玉枝、及二不詳姓名人之財物。被告甲○○於警局訊問時坦承有搶奪陳秀菊
、林秀霞、及另一不詳姓名人之財物。而被害人蕭淑惠、楊陳草、黃月英、黃玉枝、
陳秀菊、林秀霞等確有被搶。遍尋警卷並無被害人之報案紀錄，而被害人之調查筆錄
制作，係在被告二人訊問筆錄制作之後，警察無被害人之報案紀錄或被害人之調查筆
錄，被告之自白又係自由意志。是被告既自白，且有被害人蕭淑惠、楊陳草、黃月英
、黃玉枝、陳秀菊、林秀霞，被搶事實之補強證據，且與事實相符，自可採為論罪科
刑之依據，原判決縱以被告二人在一、二審審理否認犯罪，而被害人蕭淑惠等未堅指
被告搶奪，（被害人被搶時間甚短，期待明確指認似強人所難。）即為無罪之諭知，
其採證實有違一般經驗或論理法則，判決當然違背法令。被告等既非因刑求而自白又
有被害人確實被搶之佐證，雖被告等辯稱並未在現場行搶，然原審並未調查被告等確
有不在場之確實證明，職權調查自有未盡云云。
惟查證據之憑信力如何，事實審法院依自由心證之原則，本有斟酌取捨之權，苟其取
捨，不違背經驗法則或論理法則，不得任意指為違法，而據為適法之第三審上訴理由
。本件原判決以被告乙○○、甲○○均矢口否認有何搶奪之犯行，被告乙○○辯稱伊
沒有機車，也沒有搶被害人財物。被告甲○○則辯稱我於民國八十五年三月，在台北
馬偕醫院開刀，於八十五年五月十五日拆石膏，不能騎機車，亦沒有行搶各等語。經
查(一)被告乙○○部分：原判決附表一編號四及六所示之二件搶奪案件，雖經被告乙○
○於警訊中供承在卷，惟於審判中則否認有此部分之搶奪犯行，且該二件犯罪事實又
無被害人姓名及報案紀錄可供查考，亦未查獲贓物等積極證據足認被告乙○○有於同
判決附表一編號四及六所示之時地有搶奪犯行。至同判決附表一編號一、二、三、五
所示之四件搶奪案件，其中編號一、二部分，雖經被告乙○○於警訊中供承在卷，惟
於嗣後審判中亦否認有於同判決附表一編號一、二、三、五所示之時地搶奪，而各該
案件之被害人蕭淑惠、楊陳草、黃月英及黃玉枝，分別於警訊中或一審法院八十五年
度訴字第二三五五號另案審理時無法指認係被告乙○○所為，其中被害人蕭淑惠於警
訊中供稱：警方所提示之照片中之人乙○○之長相及特徵有像搶我皮包之人，但因僅
看到背部，故不能肯定。其於前另案審判中則供稱：歹徒從我右後方衝過去搶，我只
看到背影，看到短頭髮其他看不清楚等語。被害人楊陳草於警訊中則供稱：歹徒是由
後搶我皮包，我未看到歹徒相貌，所以無法指認。被害人黃月英於警訊時供稱：我只
看到歹徒背後，穿藍色外套，留平頭。被害人黃玉枝於警訊時供稱：是一名男子年約
四十歲、理平頭、體胖、身高約一七○公分各等語。其所描述之特徵與被告乙○○之
體型明顯不符，且被害人黃月英、黃玉枝復於原審當庭指認結果，亦無法肯認搶奪歹
徒確係本件被告乙○○，是被害人之指訴僅足證明有被搶奪財物事實，但尚無法據以
為認定被告有罪之證據。此外，亦未查獲贓物或作案所用之機車等積極證據足認被告
乙○○有於同判決附表一編號一、二、三、五所示之時地有搶奪犯行，此部分之犯罪
亦不能證明。(二)被告甲○○部分：同判決附表二編號二所示之搶奪案件，雖經被告甲
○○於警訊中供承在卷，惟於審判中則否認有此部分之搶奪犯行，且該案既無被害人
姓名及報案紀錄可供查考，亦未查獲贓物等積極證據足認被告乙○○有於同判決附表
二編號二所示之時地有搶奪犯行。而同判決附表二編號一、三所示之搶奪案件，其中
編號一之案件，雖經被告甲○○於警訊中供承在卷，惟於審判中亦否認有於同附表二
編號一、三所示之時地搶奪財物，且依被害人陳秀菊於警訊時供稱：被搶當時天色昏
暗，只見歹徒背後，未看見歹徒面孔等語。被害人林秀霞則於警訊中陳稱：歹徒穿休
閒服、短褲、留平頭、粗壯，因事發突然，無法看清歹徒面貌等語。而被害人陳秀菊
於一審另案八十五年度訴字第二三五五號案件審理中，經當庭指認時亦稱：我沒看歹
徒面貌，當時也黃昏了，且只看到背面，無法指認等語。此外，亦未查獲贓物或作案
所用之機車等積極證據足認被告有於同附表二編號一、三所示之時地有搶奪犯行，尚
難僅憑被告甲○○於警訊之自白，遽認其有搶奪犯行，此部分之犯行亦不能證明。公
訴人起訴證據無法據以證明被告犯罪已如前述，此外復查無其他積極證據足認被告乙
○○、甲○○有同附表一、二所示之搶奪犯行，犯罪即屬不能證明。而維持第一審諭
知被告等無罪之判決，駁回檢察官在第二審之上訴，已於判決內詳予論述其理由。經
核所為論敘均與卷內證據資料相符，從形式上觀察，並無認定事實不依證據或有何採
證違背經驗法則或論理法則等違背法令之情形存在。上訴意旨泛詞指摘原審採證違反
法則，而就證據之憑信力，專憑己見，任意爭執，自非適法之第三審上訴理由，再按
刑事訴訟法第三百七十九條第十款所謂應行調查之證據範圍，係以事實審審判中案內
所存在之一切與待證事實有關之證據為限，案內所不存在之證據，自不得命原法院為
發見真實，應依職權從各方面蒐集證據詳加調查。換言之，法院對於案內所存在之一
切與待證事實有關之證據，固有依法調查證據之職責，但對於案內所不存在之證據，
則無蒐集證據之義務。原審以檢察官起訴之證據無法證明被告等犯罪，復查無其他積
極證據足認被告等有同附表一、二所示之搶奪犯行，不能證明被告等犯罪，已於判決
理由敘述甚詳，並無應於審判期日調查之證據而未予調查之情形。上訴意旨徒憑己見
，任意指摘原審未調查被告等不在場之證據，職權調查未盡云云，殊非適法之第三審
上訴理由。揆之首揭說明，其上訴違背法律上之程式，應予駁回。
據上論結，應依刑事訴訟法第三百九十五條前段，判決如主文。
中      華      民      國    八十七    年      十      月      八      日
                              最高法院刑事第五庭
                                  審判長法官  陳  錫  奎
                                        法官  王  德  雲
                                        法官  洪  清  江
                                        法官  吳  昆  仁
                                        法官  李  伯  道
      右正本證明與原本無異
                                              書  記  官
中      華      民      國    八十七    年      十      月     十三     日
